【裁判字號】    90,易,379
【裁判日期】    900706
【裁判案由】    違反電子遊戲場業管理條例等
【裁判全文】
臺灣宜蘭地方法院刑事判決                            九十年度易字第三七九號
    公  訴  人  臺灣宜蘭地方法院檢察署檢察官
    被      告  甲○○
右列被告因違反電子遊戲場業管理條例案件，經檢察官提起公訴（九十年度偵字第一
四三七、一五一八號），本院判決如左：
    主  文
甲○○連續在公眾得出入之場所賭博財物，處罰金貳仟元，如易服勞役，以參佰元折
算壹日。扣案之賭博性電動機具「笨驢先生」壹台（即小瑪莉變異體，含ＩＣ板壹片
）及賭資新台幣貳仟陸佰柒拾元沒收。
被訴違反電子遊戲場業管理條例部分無罪。
    事  實
一、甲○○基於概括之犯意，自民國九十年四月二十日起，在宜蘭縣冬山鄉○○村○
    ○路○段二十一號其所開設「松慶輪胎行」之公眾得出入之場所內，擺設賭博性
    電動機具「笨驢先生」（小瑪莉變異體，有退幣口）一台，透過上開機具連續與
    不特定之賭客賭博財物，嗣於同年四月二十三日下午三時三分許，在上址為警據
    報查獲，並扣得前開賭博性電動機具一台（含ＩＣ板一片）及機具內之賭資新台
    幣（下同）二千六百七十元。
二、案經宜蘭縣警察局羅東分局報請台灣宜蘭地方法院檢察署檢察官偵查起訴。
    理  由
一、訊據被告甲○○矢口否認有何賭博犯行，辯稱：該賭博性電動機具是有位到伊店
    內換輪胎之客人，年約三十餘歲、綽號叫「阿欽」之男子所寄放，伊想說沒關係
    所以就讓他放在店內，並不知道那麼嚴重，「阿欽」沒有說要給伊任何好處，也
    未留下聯絡方式，伊從來都沒有讓客人把玩過，伊私底下曾有玩過，有輸了幾百
    元，店內之師傅大概也有玩過，其餘機器內被查獲的錢不知從何來云云。然查，
    被告雖辯稱前開賭博性電動機具係一名曾到其所經營之輪胎行換輪胎之客人、綽
    號叫「阿欽」之男子所寄放云云。然衡諸社會常情，同意他人寄放賭博性電動機
    具於自己之處所，除提供場所外並供應該電動機具之電源，復須甘冒為警臨檢查
    獲之風險，除非至熟之親友，一般人應無償同意他人寄放之可能，而必有收取相
    關費用之約定，然被告卻供稱同意綽號「阿欽」之男子寄放時並無收取費用或分
    帳之約定，已值生疑。況該電動機具既非其個人所有，一般人於同意寄放時，未
    避免係來路不明之贓物或因擺設賭博機具為警查獲時，無從交代其來源恐難脫責
    ，多會要求寄放者提供電話、地址等方式以資聯絡，然被告卻稱其不知該綽號「
    阿欽」之男子之真實姓名及任何聯絡方式，始終無法提供前開資料，供本院傳訊
    以審核其所是否屬實，被告辯稱是係綽號「阿欽」之男子所擺置云云，既乏證據
    為佐且所述又與常情有違，顯屬杜撰之詞，難資採信。次查，宜蘭縣警察局羅東
    分局於前揭時、地至上址臨檢時，現場所擺置之賭博性電動機具「笨驢先生」（
    小瑪莉變異體）螢幕雖未開啟，但已插上電源，處於供玩狀態，且該電動機具設
    有退幣口，為警查獲時並自該機具內起出二千六百七十元之硬幣之情，業經證人
    陳麒仰即查獲本案之警員到庭結證屬實，並有宜蘭縣警察局羅東分局於九十年四
    月二十三日所製作之臨檢紀錄表一件在卷可按。是該電動機具如確經被告禁止客
    人賭玩，僅供其個人及店內師傅賭玩，為何查獲當日確自機器內起出高達二千六
    百七十元之硬幣，且證人即鐘志強即「松慶輪胎行」之員工於偵查中亦證稱並無
    看到店內有員工賭玩過上開機具，不清楚該機具內為何會扣到錢等語在卷，堪信
    上開電動機具不可能擺置在店內專供被告及其店員賭博之可能。此外，並有現場
    照片十幀在卷可按，復有賭博性電動機具「笨驢先生」（小瑪莉變異體，含ＩＣ
    板一片）及機具內之賭資新台幣二千六百七十元扣案可證，該扣案數額亦與一般
    開始營業備置籌碼之整數金額有異。從而綜上所述，足認上開機具確為被告所擺
    設，並曾多次藉此與他人進行賭博行為，被告前開辯詞，顯為事後圖卸之詞，不
    足採信，是本件事證明確，被告犯行堪以認定，應依法論科。
二、核被告甲○○所為，係犯刑法第二百六十六條第一項前段之在公眾得出入之場所
    賭博財物罪。渠先後多次利用上開賭博性電動機具與賭客對賭之犯行，時間緊接
    ，方法相同，所犯又係構成要件相同之罪名，顯係基於概括之犯意而為之，應依
    連續犯之規定以一罪論，並加重其刑。爰審酌被告到案後雖未坦承犯行，然前無
    犯罪前科紀錄，有台灣高等法院檢察署刑案紀錄簡覆表一件在卷可按，素行尚稱
    良好，此次擺設賭博性電動機具與不特定之人對賭，顯係一時失慮致罹刑章，且
    擺設之機具為一台，數量非鉅，並於擺設三天左右即為警查獲，犯罪時間不長，
    犯罪情節尚屬輕微等情狀，量處所主文所示之刑，並諭知易服勞役之折算標準。
    又扣案之賭博性電動機具「笨驢先生」（小瑪莉變異體，含ＩＣ板一片）、機具
    內之賭資二千六百七十元，分為當場賭博之器具及在賭檯之財物，爰依刑法第二
    百六十六條第二項之規定併予宣告沒收。
三、公訴意旨另以：被告於前揭時、地，明知自己並未依電子遊戲場業管理條例辦理
    營利事業登記，竟擺設公告查禁之賭博性電動機具笨驢先生（小瑪莉變異體、有
    退幣口）一台，與不特定之人以之賭博財物，另涉犯電子遊戲場業管理條例第十
    五條之規定，應依同條例第二十二條規定處罰，且與前開論罪科刑之賭博犯行，
    構成要件個別，規範意旨不同，應予分論並罰等語。
四、經查，電子遊戲場業管理條例，雖業經總統於八十九年二月三日公布並於同日施
    行，該條例第十五條規定，未經本條例辦理營利事業登記者，不得經營電子遊戲
    場，否則違反該條規定者，即應依同條例第廿二條規定，處行為人一年以下有期
    徒刑、拘役或科或併科新台幣五十萬元以上二百五十萬元以下罰金。然該條例第
    三條、第四條亦明定：「本條例所稱電子遊戲場業，指設置電子遊戲機供不特定
    人益智娛樂之營利事業」、「本條例所稱電子遊戲機，指利用電、電子、電腦、
    機械或其他類似方式操縱，以產生或顯示聲光影像、圖案、動作之遊樂機具，或
    利用上述方式操縱鋼珠或鋼片發射之遊樂機具。但未具影像、圖案，僅供兒童騎
    乘者，不包括在內。前項電子遊戲機『不得有賭博或妨害風化之設計及裝置』，
    其分類如下：一、益智類。二、鋼珠類。三、娛樂類。前項分類標準，由中央主
    管機關定之。」，是所謂電子遊戲場業應辦理營利事業登記者，應係指經營設置
    益智類、鋼珠類、娛樂類之電子遊戲機，供不特定人『益智娛樂』之營利事業，
    方有同條例第十五條、第廿二條之適用。再者，電子遊戲場業不得設置施行前已
    公告查禁之電子遊戲供人娛樂，電子遊戲場業管理條例第二十一條定有明文，是
    得依同條例第二十二條處罰者，限於行為人本得依同條例辦理營利事業登記，但
    卻未辦理營利事業登記即經營電子遊戲業者而言，茍行為人所擺設之遊戲機非屬
    同條例第四條規定範圍內之機具，甚至屬同條例第二十一條之規定不得設置之電
    子遊戲機，本即不得依同條例辦理營利事業登記，縱有未經登記即行擺設之行為
    ，亦非同條例第二十二條所規範得處罰之範圍（台灣高等法院八十九年度上易字
    第四二九二號判決意旨參照），從而本件被告於前開輪胎行內僅有擺置之「笨驢
    先生」（小瑪莉變異體，有退幣口）一台，並未擺設其他之電子遊戲機，業據被
    告供承在卷，並有宜蘭縣警察局羅東分局於九十年四月二十三日所製作之臨檢紀
    錄表一件在卷可按，核與電子戲場業管理條例第三條規定：「本條例所稱電子遊
    戲場業，指設置電子遊戲機供不特定人益智娛樂之營利事業」定義並不相符，蓋
    因被告並未擺設任何益智娛樂之電子機具，則該輪胎行自非本條例所稱之電子遊
    戲場業甚明。再同條例第四條第二項及第二十一條另規定：「前項電子遊戲機不
    得有賭博或妨害風化之設計及裝置」、「電子遊戲場業不得設置本條例施行前已
    公告查禁之電子遊戲機供人娛樂」，因被告在前開輪胎行擺設之電子遊戲機一台
    係非法之電子賭博機具，則該輪胎行依法亦無法辦理電子遊戲場業之營利事業登
    記，更難認定該輪胎行屬該條例電子遊戲場業者，從而公訴人認被告係違反電子
    遊戲場業管理條例第十五條「未依本條例規定辦理營利事業登記者，不得經營電
    子遊戲場業」之規定，應依同條例第二十二條規定處罰，尚屬無據，此外本院復
    查無其他積極之證據，足以認定被告有前開違反電子遊戲場業管理條例之犯行，
    不能其證明，自應依法諭知無罪之判決。
據上論斷，應依刑事訴訟法第二百九十九條第一項前段、第三百零一條第一項，刑法
第五十六條、第二百六十六條第一項前段、第二項、第四十二條第二項，罰鍰提高標
準條例第一條前段、第二條，判決如主文。
本案經檢察官林慧到庭執行職務
中      華      民      國      九十      年      七      月      六    日
                                  臺灣宜蘭地方法院刑事第一庭
                                          法  官
右正本證明與原本無異。
如不服本判決，應於判決送達後十日內，向本院提出上訴狀。
                                          書記官
中    華    民    國      八十        年              月               日
附錄本案論罪科刑法條全文：
刑法第二百六十六條


司法院資訊處製作；財團法人民間司法改革基金會備份。
